臺灣高雄地方法院刑事判決　　　　　　　　　　　　九十二年度訴字第二五六三號
　　公　訴　人　臺灣高雄地方法院檢察署檢察官
　　被　　　告　丙○○
　　指定辯護人　本院公設辯護人　丁○○
右列被告因違反毒品危害防制條例案件，經檢察官提起公訴（九十二年度偵緝字第一
七六九號、偵字第二○六一○號），本院判決如左：
    主  文
丙○○幫助販賣第二級毒品，處有期徒刑肆年陸月，扣案之第一級毒品海洛因貳小包
（合計淨重壹點壹壹公克，包裝重零點陸伍公克）、第二級毒品甲基安非他命拾壹包
（合計毛重參佰捌拾陸點捌壹公克，淨重參佰陸拾柒點陸柒公克，驗餘淨重參佰陸拾
柒點肆公克），均沒收銷燬之，紙盒壹個沒收之。
    事  實
一、丙○○曾於民國八十一年間，因違反肅清煙毒條例等案件，經法院判處有期徒刑
    十七年確定，甫於九十年三月十三日假釋出監（不構成累犯），詎其於假釋期間
    猶不知悔改，明知不詳真實姓名年籍、綽號「大頭」之成年男子係販賣第二級毒
    品甲基安非他命之藥頭，仍基於幫助「大頭」販賣第二級毒品甲基安非他命之犯
    意，於九十二年五月二十七日上午八時許受友人戊○○（另案由臺灣板橋地方法
    院審理之）委託購買第二級毒品甲基安非他命後，旋於同日上午八時許至下午二
    時許內之不詳時間與「大頭」接洽買賣第二級毒品甲基安非他命事宜，安排妥適
    後即於同日下午二時許，駕駛其所有車牌號碼ＷＬ─六二八九號自用小客車附載
    戊○○，前往高雄市○○路某處向「大頭」拿取戊○○以新台幣（下同）三十萬
    元購買之第二級毒品甲基安非他命十一包（合計毛重三百八十六點八一公克，淨
    重三百六十七點六七公克，驗餘淨重三百六十七點四公克），丙○○並因此獲得
    「大頭」免費提供之海洛因二小包（合計淨重一點一一公克，包裝重零點六五公
    克）之利益。嗣經警於同日晚間八時許，在高雄市新興區○○○路十八號旁停車
    場內，因見丙○○、戊○○二人形跡可疑，而上前盤查始予查獲，並當場扣得上
    開毒品，及供放置前開毒品所用之紙盒一個、戊○○清償丙○○先前所代墊購買
    第二級毒品甲基安非他命之現金三十萬元、丙○○所有手機二支。
二、案經高雄市政府警察局刑警大隊報請臺灣高雄地方法院檢察署檢察官偵查起訴。
    理  由
一、訊據被告丙○○固不否認前開仲介戊○○與「大頭」買賣第二級毒品之事實，惟
    矢口否認有何幫助販賣第二級毒品犯行，辯稱：伊沒有幫助「大頭」販賣第二級
    毒品之故意。經查，（一）右開被告如何仲介戊○○與「大頭」買賣第二級毒品
    之事實，除經被告迭於警詢及偵審中坦認不諱，亦據證人戊○○於偵查中證述甚
    明，此外，並有上開扣案物品在案可資佐憑。（二）雖被告否認有何幫助販賣第
    二級毒品之故意，惟參以證人戊○○所陳：會找被告幫忙買毒品甲基安非他命，
    係因被告較有門路等語，被告對此亦不否認，並確因此進而仲介戊○○與「大頭
    」間買賣第二級毒品甲基安非他命事宜，則被告辯稱並無幫助「大頭」販賣第二
    級毒品之故意一節，已有疑義，又參以被告於警詢及偵查中所陳：扣案第一級毒
    品海洛因二小包，係伊向「大頭」拿取戊○○所購買之第二級毒品甲基安非他命
    時，「大頭」所贈送伊施用的等語，亦徵被告確有幫助「大頭」販賣第二級毒品
    之犯意，否則被告豈有可能無端接受「大頭」免費提供施用毒品之利益，而「大
    頭」與被告亦非至親好友，此為被告所不否認，更無可能贈送被告毒品以供施用
    。雖被告於本院審理時另辯稱：當天係伊要買海洛因，但因為品質不好，所以最
    後沒有買，而扣案之二包海洛因係「大頭」給伊試吃的云云，惟依一般經驗法則
    ，供試吃之物數量必不多，然扣案之海洛因共有二包，重量達一點一公克，顯逾
    通常施用一次海洛因之數量，是被告事後翻異前詞，已難採信。綜上，堪認被告
    確係基於幫助「大頭」販賣第二級毒品之故意而為上開犯行無訛。（三）又前開
    扣案毒品經分別送請內政部警政署刑事警察局及法務部調查局鑑定，結果分別確
    認係第二級毒品甲基安非他命（合計毛重三百八十六點八一公克，淨重三百六十
    七點六七公克，驗餘淨重三百六十七點四公克）及第一級毒品海洛因（合計淨重
    一點一一公克，包裝重零點六五公克），此有該局九十二年六月十六日刑鑑字第
    ○九二○一○五八一二號鑑驗通知書、該局九十二年七月十五日調科壹字第二二
    ○○一五四九三號鑑定通知書在卷可稽。（四）是以，本件事證明確，被告犯行
    ，已堪認定，應依法論科。（五）至被告雖聲請傳訊戊○○，然其經本院傳訊均
    未到庭，且本案事證已甚明確，無再加以傳訊之必要，附此敘明。
二、本件被告仲介戊○○與「大頭」買賣第二級毒品甲基安非他命，所為應屬販賣構
    成要件以外之行為，核其所為，應係犯刑法第三十條第一項前段、毒品危害防制
    條例第四條第二項之幫助販賣第二級毒品罪，公訴意旨漏未斟酌此點，而認被告
    所為係屬毒品危害防制條例第四條第二項之販賣第二級毒品罪，尚有誤會，惟其
    基本事實同一，本院自應予審究，並變更其起訴法條。又被告係屬幫助犯，爰依
    刑法第三十條第二項規定減輕其刑。爰審酌被告曾於八十一年間，因違反肅清煙
    毒條例等案件，經法院判處有期徒刑十七年確定，甫於九十年三月十三日假釋出
    監，仍於假釋期間即犯下本案，此有台灣高等法院被告全國前案紀錄表可按，顯
    然不知悔改、惡性非輕，及犯罪之動機、目的、手段、智識程度、造成之危害，
    並犯後態度等一切情狀，量處如主文所示之刑。又扣案之甲基安非他命（合計毛
    重三百八十六點八一公克，淨重三百六十七點六七公克，驗餘淨重三百六十七點
    四公克）係第二級毒品，海洛因二小包（合計淨重一點一一公克，包裝重零點六
    五公克）係被告幫助販賣第二級毒品因此獲得之物且為第一級毒品，均應依毒品
    危害防制條例第十八條第一項前段諭知沒收銷燬之（鑑驗耗用之毒品無庸宣告沒
    收銷燬之）。另扣案之供放置甲基安非他命所用之紙盒一個，為供販賣所用之物
    ，併依同條例第十九條第一項規定宣告沒收之。至扣案之現金三十萬元，係戊○○清償被告先前代墊購買第二級毒品甲基安非他命之現金，非屬犯罪所得之物，
    爰不予宣告沒收之。再扣案之丙○○所有手機二支，尚無證據證明係供「大頭」
    幫助販賣毒品所用之物，亦不予宣告沒收之。
三、公訴意旨另以：被告復於九十二年八月十五日下午十一時許、同月二十日下午七
    時許、同月二十五日下午五時許共三次，在其高雄市○○區○○路三一三號十一
    樓之二租屋處，販售數量、金額不詳之第二級毒品與乙○○，嗣經警於同年月二
    十八日凌晨一時許，在上址查獲，並扣得電子榜秤二台、攪拌機乙台、甲基安非
    他命○、六公克，因認被告另犯毒品危害防制條例第四條第二項之販賣第二級毒
    品罪嫌（指販賣予乙○○部分）及同條例第五條第二項之意圖販賣而持有第二級
    毒品罪嫌（指扣案之甲基安非他命部分）。本件公訴人認被告涉有前開販賣第二
    級毒品及意圖販賣而持有第二級毒品犯行，無非係以被告之自白、證人乙○○之
    證詞，及扣案物品等為其所憑之論據。訊據被告堅決否認有何販賣第二級毒品及
    意圖販賣而持有第二級毒品犯行，辯稱：伊未販賣第二級毒品甲基安非他命予乙○○，另扣案之第二級毒品甲基安非他命係供伊施用的，與販賣無關等語。經查
    ：（一）證人乙○○固於警詢中供陳：「（問：你向被告購買幾次毒品海洛因及
    安非他命？時間？地點？）答：我向被告總共購買海洛因及安非他命等毒品三次
    ，第一次購買時間大約九十二年八月十五日二十三時許，第二次購買時間大約九
    十二年八月二十日十九時許，第三次購買時間是九十二年八月二十五日十七時許
    ，地點均在高雄市○○區○○路三一三號十一樓之二內」一節，然參以其所陳關
    於前開三次時間究係分別向被告購買何種毒品，及所購買毒品之數量、金額等細
    節，均付之闕如，則此不確定證詞，能否遽以為不利於被告之認定，已非無疑，
    況參以前開證詞係於警詢中所為，有無證據能力，亦有可議，再參以證人乙○○
    嗣於本院訊問時已經改稱：「（問：有無跟被告買毒品？）答：沒有」、「（問
    ：你在警局說你曾向被告買毒品，有何意見？）答：筆錄是警察寫的，我的毒品
    不是向被告買的」一節而堅決否認曾向被告購買毒品，則其陳述亦已不一，尚難
    憑乙○○於警詢中之陳述即認被告有販賣第二級毒品予乙○○之犯行。（二）又
    公訴人認本件被告已經自白犯行，然經本院遍查全卷，均查無被告有何坦承前開
    犯行之自白，則公訴人資此以為論斷之依據，容有誤會。（三）再參以扣案之第
    二級毒品甲基安非他命一小包，重量僅毛重零點六公克（驗後毛重零點五公克）
    ，有高雄醫學大學附設中和紀念醫院檢驗報告一紙在卷足參，其包裝數與重量，
    客觀上與施用者所常見持有供己施用之情並無異常之情，反是與販賣或意圖販賣
    而持有者所常持有多量之情有間，且被告前次遭警查獲後經警採集其尿液（九十
    二年五月二十八日）送驗後，確呈有毒品甲基安非他命陽性反應，有尿液採證代
    碼對照表、高雄市立凱旋醫院九十二年六月九日煙毒尿液檢驗成績書在卷足參，
    則被告所辯扣案毒品係供其自己施用一節，尚非不足採信，本院自難僅依扣案毒
    品甲基安非他命一小包，逕認係供被告販賣或意圖販賣而持有之物。（四）雖公
    訴人另舉扣案之電子榜秤二台、攪拌機乙台為被告犯罪所憑之論據，惟被告已陳
    ：前開物品均係分別供量秤及絞碎第一級毒品海洛因所用之物等語，核與常情無
    違，本院自難憑此逕認被告有販賣第二級毒品或意圖販賣而持有第二級毒品犯行
    。（五）綜上，公訴人所舉之證據尚均無足以供作不利於被告認定之依據，此外
    ，又查無其他積極證據足以證明被告確有公訴人所指之犯行，被告犯罪不能證明
    ，惟公訴意旨認為此部分與前揭論罪科刑部分有裁判上一罪關係，爰不另為無罪
    之諭知。
據上論斷，應依刑事訴訟法第二百九十九條第一項前段、第三百條，毒品危害防制條
例第四條第二項、第十八條第一項前段、第十九條第一項，刑法第十一條、第三十條
第一項前段、第二項，判決如主文。
本案經檢察官甲○○到庭執行職務。
中      華      民      國    九十三    年      六      月    二十八    日
                              臺灣高雄地方法院刑事第十四庭
                                  審判長法  官  李淑惠
                                        法  官  林俊寬
                                        法  官  黃呈熹
右正本證明與原本無異。
如不服本判決，應於判決送達後十日內，向本院提出上訴狀。
                                        書記官   梁瑜玲
中    華    民    國      九十三      年      六      月      二十九 日
【附錄本判決論罪科刑法條】
毒品危害防制條例第四條
製造、運輸、販賣第一級毒品者，處死刑或無期徒刑；處無期徒刑者，得
併科新臺幣一千萬元以下罰金。
製造、運輸、販賣第二級毒品者，處無期徒刑或七年以上有期徒刑，得併
科新臺幣七百萬元以下罰金。
製造、運輸、販賣第三級毒品者，處五年以上有期徒刑，得併科新臺幣五
百萬元以下罰金。
製造、運輸、販賣第四級毒品者，處三年以上十年以下有期徒刑，得併科
新臺幣三百萬元以下罰金。
製造、運輸、販賣專供製造或施用毒品之器具者，處一年以上七年以下有
期徒刑，得併科新臺幣一百萬元以下罰金。
前五項之未遂犯罰之。
